臺灣臺中地方法院刑事判決　　　　　　　　　　　九十一年度中簡上字第一七一號
　　上　訴　人　臺灣臺中地方法院檢察署檢察官
　　上　訴　人
　　即　被　告　丙○○
　　輔　佐　人　戊○○
右上訴人等因被告傷害案件，不服本院臺中簡易庭九十一年度中簡字第二七四號中華
民國九十一年二月七日第一審簡易判決（聲請案號：臺灣臺中地方法院檢察署九十一
年度偵字第四四○號），提起上訴，本院管轄之第二審合議庭判決如左：
    主  文
上訴駁回。
    事  實
一、丙○○與甲○○係鄰居，雙方素來不睦。於民國（以下同）九十年十二月四日晚
    上十時許，丙○○酒後（尚未至心神喪失或精神耗弱之程度）返家時見其父乙○○佇立門口無法進入家門，因而懷疑家中門鎖遭甲○○破壞，乃至臺中縣太平市
    ○○○路六十九號甲○○住處找甲○○理論，雙方進而在臺中縣太平市○○路七
    十五號旁巷弄發生口角，丙○○即基於傷害人之身體之犯意，撿拾路旁之石塊（
    檢察官誤載為磚塊）毆打甲○○頭部約四、五下，致甲○○受有頭部外傷併顱內
    出血、顏面骨骨折等傷害，嗣經警據報後查獲。
二、案經甲○○之妻古秀枝訴由臺中縣警察局霧峰分局報請臺灣臺中地方法院檢察署
    檢察官偵查後聲請簡易判決處刑。
    理  由
一、訊據上訴人即被告（以下稱被告）丙○○於本院言詞辯論時未到庭，惟其於本院
    調查時除辯稱其係正當防衛外，對於上揭時、地持石塊毆傷被害人甲○○之犯罪
    事實均於警、偵訊及本院審理時坦承無訛，核與告訴人古秀枝於警、偵訊中及被
    害人於本院調查時指訴之情節相符，並與證人即被告之父乙○○、證人即被告之
    子丁○○、證人即現場目擊之劉銘璘於本院調查時到庭之證述互核一致，且有國
    軍台中總醫院附設民眾診療服務處診斷證明書乙紙、現場圖乙紙、現場照片六幀
    附卷可稽，足見被告此部分自白與事實相符，至被告上訴意旨雖辯稱：伊係出於
    正當防衛等語云云，惟按刑法第二十三條規定：對於現在不法之侵害，而出於防
    衛自己或他人權利之行為，不罰。但防衛行為過當者，得減輕或免除其刑。依法
    條意旨，主張正當防衛除須同時具備主觀要件（防衛意思）與客觀要件（防衛情
    狀）外，並須符合必要性，經查，被告於本院調查時自承：（問：對方有無打你
    ？）他要打我時，我就先出手了；證人即被告之子丁○○於本院調查時亦到庭證
    稱：（問：你當時所見為何？）我當時看到我父親到被害人家與被害人他們吵架
    ，被害人追到我們家樓下，被害人當時有拿木棒作勢要揮打我父親，但尚未打，
    我父親就拿磚頭先打對方。（以上均見本院九十一年五月九日調查筆錄），是依
    被告自承及證人丁○○之證詞，本院審酌被告當時之情狀並未有正當防衛之必要
    ，尚與正當防衛之要件未合，被告所辯並無足採，本件事證明確，被告犯行堪以
    認定。
二、核被告丙○○所為，係犯刑法第二百七十七條第一項之傷害罪。查被告當時雖自
    承有喝酒，惟於本院調查時，訊之被告當時意識是否清楚，被告自承：我當時是
    清楚的，當日我有喝一點酒，但沒有醉，但我平日患有精神分裂症等語。（見本
    院九十一年五月九日調查筆錄），是依被告當時之情況，並未達於心神喪失或精
    神耗弱之程度，附此敘明。上訴人即被告上訴意旨略稱：伊係出於正當防衛云云
    ，其上訴並無理由，業如前述；至上訴人即臺灣臺中地方法院檢察署檢察官上訴
    意旨略稱：按頭部為人身最脆弱之部位，遭擊可能造成死亡之結果，被告以磚塊
    （應為石塊）重擊被害人之頭部，致使告訴人受創昏迷，住加護病房近一個月，
    始脫離險境，足見被告下手之重，欲置被害人於死之意甚堅，顯有殺人之故意或
    不確定故意，被告所犯應係殺人未遂罪，且被告至今尚未與被害人達成和解，原
    審判刑亦屬過輕等語。按殺人未遂罪之成立，以有戕害他人生命之故意，著手於
    刺殺之實行而未發生死亡之結果為要件（最高法院四十七年臺上字第一三六四號
    判例參照）；且殺人未遂與傷害之區別，應以有無殺意及下手之時有無死亡之預
    見為斷，至受傷處所是否致命部位，及傷痕之多寡，僅足供認定有無殺意之參考
    ，原不能為區別殺人與傷害之絕對標準（最高法院十八年上字第一三○九號、十
    九年上字第七一八號判例參照），本院審酌下列情狀：(1)被告當時係撿拾路旁之
    石塊，於與被害人發生口角之際，毆擊被害人頭部約四、五下，是被告當非預藏
    兇器傷人應可認定，且被告係患有上肢小兒麻痺，左手前肢殘障，業據本院當庭
    戡驗無誤，則被告以僅存之右手隨手撿拾地上石塊毆擊被害人，依其情狀，實難
    謂有殺人之故意或不確定故意。(2)被告自承於毆擊被害人約四、五下後，見被害
    人已然受傷即行住手，核與證人即被告之子丁○○於本院調查時證稱：（問：你
    父親打對方幾下？）我父親約打對方頭部四、五下後，停下來，我不曉得我父親
    為何停下來，後來叫我們跟他一起走了等語相符；另證人劉銘璘亦於本院調查時
    到庭證稱：被告當時打約四、五下，打的時候，被告並沒有說什麼話只是在打，
    我沒有看到磚塊被打成兩塊，是我事後到現場看到磚塊在那裡，我不知道是如何
    斷的。（以上均見本院九十一年五月九日調查筆錄），是依當時情形，被告若有
    殺人之意思，豈有毆打約四、五下即行停手之理。另本院審酌被害人所受之傷勢
    及綜合前述說明以觀，揆諸上揭判例意旨，上訴人即臺灣臺中地方法院檢察署檢
    察官稱被告係出於殺人意思所犯係殺人未遂犯行，尚屬無據。另事後被告是否賠
    償被害人之損害，固為法院量刑審酌標準之一，然法院量刑本應審酌一切情狀而
    為判定，原審既經審酌一切情狀，依刑法第二百七十七條第一項、第四十一條第
    一項前段、罰金罰鍰提高標準條例第一條前段、第二條，量處被告有期徒刑六月
    ，並諭知易科罰金之折算標準，其認事用法並無違誤，且核其所量處之刑，並無
    過輕、過重或不當情形，至損害賠償部分乃民事問題，告訴人尚可循其他途徑請
    求救濟，非可因此而認原審量刑過輕，是上訴人即臺灣臺中地方法院檢察署檢察
    官執此為由提起上訴，亦無可採。
三、綜上所述，上訴人之上訴意旨均非可採，為無理由，均應予駁回。
四、被告及輔佐人均經合法傳喚，無正當理由不到庭，爰不待陳述，逕行判決。
據上論斷，應依刑事訴訟法第四百五十五條之一第三項、、第三百六十八條、第三百
七十一條，判決如主文。
本案經檢察官李斐瑄到庭執行職務。
中      華      民      國    九十一    年      六      月    二十五    日
                              臺灣臺中地方法院刑事第六庭
                                審判長法  官  梁  堯  銘
                                      法  官  許  旭  聖
                                      法  官  洪  堯  讚
右正本證明與原本無異。
不得上訴。
                                      書記官
中      華      民      國    九十一    年      六      月    二十五    日
附錄論罪科刑法條
刑法第二百七十七條第一項
傷害人之身體或健康者，處三年以下有期徒刑、拘役或一千元以下罰金。
